【裁判字號】    98,監宣,19
【裁判日期】    990223
【裁判案由】    監護宣告
【裁判全文】
臺灣臺中地方法院民事裁定              98年度監宣字第19號
聲  請  人  乙○○
相  對  人  甲○○
上列聲請人聲請監護宣告事件，本院裁定如下：
    主    文
宣告甲○○（國民身分證統一編號：Ｚ000000000號）
為受監護宣告之人。
選定乙○○為受監護宣告之人之監護人。
指定林泰裕為會同開具財產清冊之人。
聲請費用新臺幣壹仟元由受監護宣告之人負擔。
    理    由
一、聲請意旨略以：聲請人乙○○（女、民國○○○年○月○○
    ○日生、國民身分證統一編號：Ｚ000000000號）
    為相對人甲○○（男、四十二年三月五日生、國民身分證統
    一編號：Ｚ000000000號）之配偶，相對人於九十
    六年十一月間因中風，導致動脈硬化性癡呆症，雖屢經延醫
    診治均不見起色，甚且已至無法處理自己事務之程度，為此
    聲請對其為監護之宣告等語。
二、按對於因精神障礙或其他心智缺陷，致不能為意思表示或受
    意思表示，或不能辨識其意思表示之效果者，法院得因本人
    、配偶、四親等內之親屬、最近一年有同居事實之其他親屬
    、檢察官、主管機關或社會福利機構之聲請，為監護之宣告
    。受監護宣告之人應置監護人。法院為監護之宣告時，應依
    職權就配偶、四親等內之親屬、最近一年有同居事實之其他
    親屬、主管機關、社會福利機構或其他適當之人選定一人或
    數人為監護人，並同時指定會同開具財產清冊之人。法院選
    定監護人時，應依受監護宣告之人之最佳利益，優先考量受
    監護宣告之人之意見，審酌一切情狀，並注意下列事項：(一)
    受監護宣告之人之身心狀態與生活及財產狀況。(二)受監護宣
    告之人與其配偶、子女或其他共同生活之人間之情感狀況。
    (三)監護人之職業、經歷、意見及其與受監護宣告之人之利害
    關係。(四)法人為監護人時，其事業之種類與內容，法人及其
    代表人與受監護宣告之人之利害關係，民法第十四條第一項
    、第一千一百十條、第一千一百十一條第一項、第一千一百
    十一條之一分別定有明文。
三、經查：
  (一)聲請人主張之事實，業據提出戶籍謄本、診斷證明書（均正
    本）及國民身分證、身心障礙手冊（均影本）等證物在卷可
    憑。本院於鑑定人即澄清綜合醫院平等院區劉金明醫師前訊
    問相對人，相對人僅知其姓名，對其餘有關年籍、住所、與
    聲請人之關係、簡單數學運算及現在何處等問題均不能正確
    回答。嗣經鑑定醫師再為進一步之診斷，其鑑定結果認：相
    對人過去身心無異常，婚後育有一女二子，依其家人敘述，
    相對人年輕時務農，有喝酒習慣，罹患糖尿病、高血壓，目
    前已退休多年，九十六年間發生腦中風病症，腦部電腦斷層
    檢查發現在兩側視丘有陳舊性腦梗塞及腦萎縮，治療後目前
    病情穩定，功能損傷部分難以恢復，持續須要家人及醫療照
    顧。目前相對人意識迷糊（時、地定向感差），有明顯健忘
    現象，長短期記憶力障礙皆有（錯認兒子為弟弟、妻子為姊
    姊），對外界詢問有反應，言語表達意思不清，大部分難理
    解，左側肢體偏癱，須坐輪椅，一般日常生活功能無法自理
    ，醫學診斷為血管性失智症、糖尿病、陳舊性腦梗塞、腦萎
    縮，已不能管理處分自己財產；綜上，相對人為一位重度血
    管性失智症合併有多發性腦梗塞、腦萎縮之患者，其受血管
    性失智症之影響，一般日常生活（進食、穿衣、沐浴、行動
    及排便等）已難以自理，其他身邊事務更無法獨立執行，須
    要家人或他人加以協助，目前生活上、經濟上由家人（子女
    ）協助管理照顧；相對人之職業功能有重度障礙，在認知功
    能方面，如判斷力、現實或及思考能力亦受影響（簡易精神
    狀態評估五分以下），以致於無法合理且適當的處理身邊事
    務，須家人協助方能避免其權益損失；目前相對人之精神狀
    態屬於重度障礙，已達到監護宣告之程度；此精神狀能係因
    長期多次腦梗塞之後遺症、精神及認知功能障礙所導致，未
    來難以改善及回復至正常心智狀態等語，此有該醫院成年監
    護鑑定書附卷可稽。綜上所述，本院審酌上開勘驗結果及鑑
    定醫師所為之鑑定意見，認相對人因精神障礙，致不能為意
    思表示或受意思表示，亦不能辨識其意思表示效果，故聲請
    人聲請對相對人為監護之宣告，為有理由，應予准許。
  (二)相對人之父母均已歿，聲請人乙○○為相對人之妻，相對人
    之三名子女均同意由聲請人乙○○擔任監護人等情，除據聲
    請人陳明外，並提出戶籍謄本、親屬系統表、親屬會議紀錄
    、親屬團體會議推定監護人說明書等證物在卷可憑。又聲請
    人乙○○亦到庭同意任監護人，本院參酌前揭各節，認由聲
    請人乙○○任相對人之監護人，最能符合受監護宣告之人之
    最佳利益，爰選定聲請人乙○○為監護人。
  (三)另關係人林泰裕係相對人之子，且同意任會同開具財產清冊
    之人，有戶籍謄本、親屬會議紀錄、親屬團體會議推定監護
    人說明書等證物在卷可憑，爰指定關係人林泰裕為會同開具
    遺產清冊之人。
四、依民事訴訟法第六百零八條第一項，裁定如主文。
中    華    民    國    99    年    2    月    23     日
                   家事法庭     法  官  王靜秋
正本係照原本作成。
如不服本裁定關於選定監護人及指定會同開具財產清冊之人等部
分，應於送達後十日內向本院提出抗告狀，並繳納抗告費新臺幣
一千元；其餘關於宣告監護之部分，不得抗告。
中    華    民    國    99    年    2     月    23    日
                                書記官  楊金池

司法院資訊處製作；財團法人民間司法改革基金會備份。
